【裁判字號】    88,訴,657
【裁判日期】    900427
【裁判案由】    強盜等
【裁判全文】
臺灣高雄地方法院刑事判決                          八十八年度訴字第六五七號
    公  訴  人  臺灣高雄地方法院檢察署檢察官
    被      告  壬○○
    選任辯護人  吳春生
    被      告  乙○○
    選任辯護人  洪錫鵬
    被      告  午○○
    選任辯護人  洪錫鵬
    被      告  辰○○
    選任辯護人  許銘春
    選任辯護人  林樹根
    被      告  巳○○
    被      告  丑○○
右列被告因竊盜等案件，經檢察官提起公訴（民國八十八年度偵字第五三一四號），
及移送併辦（台灣高雄地方法院檢察署八十八年度偵字第一一六四八號、台灣苗栗地
方法院檢察署九十年度偵字第八一九號）本院判決如左：
    主  文
丑○○、乙○○、午○○結夥三人以上竊盜，丑○○處有期徒刑壹年，乙○○、午○○各處有期徒刑拾月，手提無線電機壹台、車裝無線電台貳台、挖土機壹台沒收。
辰○○結夥三人以上竊盜，因脫免逮捕，而當場施強暴，處有期徒刑伍年貳月，前項
手提無線電機壹台、車裝無線電台貳台、挖土機壹台沒收。
巳○○、壬○○均無罪。
    事  實
一、辰○○曾於民國八十二年、八十三年、八十五年間，因竊盜、妨害自由、違反動
    產擔保交易法等案件，經法院分別判處有期徒刑一年五月、四月、六月確定，應
    執行有期徒刑二年，並於八十七年六月一日假釋，現仍在保護管束中（八十八年
    四月二十三日執行完畢，未構成累犯）。丑○○與綽號「阿明」之不詳姓名成年
    男子，自八十八年二月間某日起，僱用辰○○、乙○○、午○○分別駕駛砂石車
    及某不詳姓名之男子駕駛挖土機，共同意圖為自己不法之所有，在屏東縣里港鄉
    中和堤防與土庫堤防交界處之南二高旁河川地內，擅採砂石出賣牟利，因而損害
    管理機關之利益，巳○○則受僱於綽號「阿明」之人，於彼等犯行為遭查獲時，
    出面頂替犯罪（另為無罪諭知）。嗣於八十八年二月廿日上午九時許，在該河川
    地，由某不詳姓名成年人駕駛引擎６Ｄ00000000號挖土機挖土，竊取砂
    石土方，辰○○駕駛竊得無牌照大貨車（即車牌ＮＧ－七七０號失竊之贓車，另
    由台灣高雄地方法院檢察署偵辦）載運砂石，乙○○、午○○分別駕駛砂石車（
    車牌ＪＯ－三九０號及無牌照，引擎ＲＦ0－000000號）載運砂石，在上
    址為高雄縣警察局旗山分局警備隊、屏東縣警察局里港分局及台灣省第七河川局
    查獲。辰○○則為脫免逮捕，竟駕駛該無照砂石車，對於依法執行現行犯逮捕職
    務之警察，衝撞緝捕警員所駕駛之車輛及將所載砂石傾倒在路中阻擋追緝，而當
    場對警員施以強暴，後因逃逸時適遇在當地從事農作物植栽之甲○○駛駕搬運車
    擋住去路而棄車逃逸時，為警逮捕。乙○○、午○○亦為警查獲，當場並扣得辰
    ○○所有供聯絡用之手提無線電一具及乙○○、午○○所有之車裝無線電二台、
    車牌ＪＯ－三九０號及引擎ＲＦ0－000000號砂石車二輛及不詳姓名之人
    所有之挖土機一台。
二、案經高雄縣警察局旗山分局報告台灣高地方法院檢察署檢察官偵查起訴及移送併
    辦。
    理  由
甲、被告辰○○、劉文正、乙○○、午○○部分：
一、訊問被告丑○○否認上開犯行，辯稱我沒有主持盜採砂石，只是事後到分局看辰
    ○○，我只介紹辰○○給巳○○當司機等情；被告辰○○則坦承受僱於丑○○駕
    車前往載運砂石，但尚未載運，並辯稱：並未駕車衝撞警員，也沒有在路中傾倒
    砂石阻擋警員所駕車輛，不知道他們是警察等情。被告乙○○辯稱當天我路過該
    地，並未採砂石等情，被告午○○辯稱我只是路過，並未採砂石等情。
二、經查，（一）被告辰○○於警察詢問、檢察官及本院訊問時均坦承受僱於丑○○
    載運砂石之情（警卷第十頁背面、偵查卷第二十八頁、本院八十八年六月十四日
    審判筆錄），被告辰○○於警訊時供出平時以被告丑○○之000000000
    0號行動電話號碼與被告丑○○聯絡，該號碼確是被告丑○○之聯絡電話號碼，
    已經被告丑○○於警訊時坦承（警卷第十七頁背面），被告丑○○於警察詢問時
    亦承認曾僱用辰○○的砂石車載運土方至其所經營之蝦子養殖場等情，可見被告
    辰○○所供可信。又被告巳○○於警察詢問時供稱其受僱於綽號「阿明」之人，
    準備出事時頂替，當天由被告丑○○帶同前往警局，在我家中，丑○○曾說事情
    發生了，要來分局擔罪等情（警卷第十四頁背面），被告巳○○既非當場查獲，
    亦非其他被告供出之人犯，其主動於警察詢問時即坦承頂替之犯行，自無必要說
    謊，否則大可不至警局接受詢問，顯見被告丑○○事先僱用辰○○，事後亦知辰
    ○○為警查獲，並要求巳○○出面頂替，所辯僅事後到分局看辰○○等情，與事
    實不符，不足採信。
    （二）被告辰○○於警察詢問時雖否認載運砂石，然於檢察官偵查時供稱有要去
    偷採，但還沒有採等情（偵查卷第二十七頁背面），於本院訊問時亦承認當天是
    要去載砂石等情（本院八十八年六月十四日審判筆錄），已足認被告辰○○當天
    要去偷採砂石無誤。而證人（即當天查獲之小隊長）辛○○於偵查時結證稱當天
    在產業道路查獲被告辰○○之大貨車，我們有下車表明（警察）身分，被告辰○○稍微停頓一下就加速向我們衝過來，擦撞我們的車逃逸，途中將砂石倒下一點
    阻擋我們，我們超車後他還是衝撞我們，我就對空鳴槍，他仍繼續開車，到第一
    次攔阻地點，他將所有砂石倒下阻擋，車子往路邊傾斜，人就跳車，跑入果園，
    在果園追到等情（偵查卷第四十五頁），與警卷所附照片中產業道路有砂石堆，
    警察之汽車之右後部分被撞損壞，被告辰○○之卡車傾倒路旁之事實相符，另證
    人（查獲警員）子○○及丁○○於本院訊問時均結證稱當時查獲被告辰○○，有
    要他停，詹利民有拿服務證要他停他沒停，我們在他前面拿證件要他停車，他不
    停等情（本院八十九年八月十八日審判筆錄），證人詹立民（查獲警員）於本院
    證稱當時有表明警察身分，拿皮包出來要他下車，還沒講警察，他就跑了等情（
    本院八十九年五月二十四日審判筆錄），與證人辛○○所稱相符，可以採信，顯
    見被告辰○○所駕駛之砂石車確在有砂石，否則如何傾倒砂石阻擋。
    證人即警員戊○○於本院證稱當時有一輛已滿載砂石，另有三台開出去，挖土機
    之引擎還在動，司機跳車逃逸，滿載砂石車子已逃逸，有一台砂石車邊跑邊放砂
    石，另三台空車掉頭要逃等情（本院八十九年七月十九日審判筆錄），與證人辛○○所證述情節相符，被告壬○○於警訊時亦供稱現場有一台怪手，正在挖砂石
    ，裝運在一台砂石車上等情（警卷第二頁），證人（查獲警員）己○○亦於本院
    證稱到現場時看三輛空車要開出來等情（本院八十九年七月十九日審判筆錄），
    與證人戊○○所稱當時有空車要逃之情形亦相符，足認當時確有人以挖土機盜採
    砂石載運中，此與警卷所附照片中砂石盜採現場及挖土機情形亦相符，證人甲○○於警訊及檢察官、本院訊問時亦證稱被告辰○○開車撞及他所駕駛之搬運車之
    事實，以當時盜採砂石之規模，警方多組人員分頭追查，在外圍為被告等發現，
    警方人員亦表明身分，被告間亦有無線電話機聯絡，可知係警察查案，被告辰○○駕駛無牌照失竊之大貨車，見人攔阻，立即逃逸，所辯不知警察攔截，未載運
    砂石及未衝撞或倒砂石，阻攔警察，均與事實不符，無非卸責之詞，不足採信。
    （三）被告乙○○於警察詢訊時供稱：是午○○告訴我該地有砂石可載運，且砂
    石均載往里港鄉中和村大安砂石場旁堆放，我於八十八年二月廿日上午八時許到
    該地，剛要載運即聽到無線電說警方前來取締，我即駕車離開現場但被查獲等情
    （警卷第四頁背面），而警方所查扣乙○○、午○○及辰○○三人使用之無線電
    機，其頻率均相同，有手提無線電機一台及車裝無線電台二台扣案可稽，且被告
    午○○於警察詢問時亦供稱我當時與乙○○在該的載運，是乙○○請我去的等情
    （警卷第七頁背面），而被告乙○○及午○○二人，為當場執行之警員查獲駕駛
    砂石車，依證人戊○○證述當時有一台砂石車裝有砂石，另三台空車逃逸等情，
    已足認被告乙○○、午○○即是空車逃逸之砂石車。是乙○○於警訊時該部分所
    供應可採信。被告丑○○、辰○○、乙○○、午○○等人均事證明確，犯行洵堪
    認定。
三、核被告丑○○、乙○○、午○○等三人竊取砂石所為，均係犯刑法第三百二十一
    條第一項第四款之結夥三人以上竊盜罪（被告乙○○、午○○、辰○○及不詳姓
    名之人在場竊取砂石），被告辰○○竊取砂石後，為脫免逮捕，對警察施以強暴
    ，係犯刑法第三百三十條第一項之加重準強盜罪及刑法第一百三十五條第一項妨
    害公務罪。被告辰○○一行為觸犯上開二罪名，係想像競合犯，應依刑法第五十
    五條前段規定從一重之加重準強盜罪處斷。公訴人雖未起訴妨害公務罪，惟該罪
    與本件加重準強盜最有想像競合犯之裁判上一罪關係，本院自得加以審理。被告
    丑○○、乙○○、午○○、辰○○與不詳姓名之人（駕駛挖土機）及綽號「阿明
    」之成年人等六人間，就竊盜砂石部分有犯意聯絡及行為分擔（丑○○與辰○○
    有僱用關係，辰○○與乙○○、午○○有無線電話機聯絡，不詳姓名成年人駕駛
    挖土機，綽號阿明之人主持本件竊盜砂石），為共同正犯。公訴人認被告丑○○
    、乙○○、午○○係觸犯刑法第三百二十條第一項竊盜罪，被告辰○○係犯刑法
    第三百二十九條準強盜罪，均有未洽，應依刑事訴訟法第三百條規定變更起訴法
    條。爰審酌被告之品行，被告辰○○如事實欄之前科（有其全國前案紀錄表可查
    ），被告犯罪之動機，所造成之損害重大，犯罪後均無悔意等一切情狀，分別量
    處如主文所示之刑，扣案手提無線電機壹台在被告辰○○車上查獲，車裝無線電
    台貳台分別在被告乙○○及午○○之車上查獲可認定為彼等所有，另挖土機壹台
    為共犯不詳姓名之人駕駛，亦可認定為該不詳姓名之人所有，以該挖土機在河川
    地挖取砂石之情況，已可認定專供挖取砂石之用，依刑法第三十八條第一項規定
    宣告沒收。至砂石車二輛（車牌ＪＯ－三九０號壹輛及引擎ＲＦ0－00000
    0號壹輛）分別為被告乙○○、午○○所駕駛，尚不能認定為專供犯罪所用之物
    ，不宣告沒收。
四、公訴人雖認被告丑○○、辰○○、乙○○、午○○、巳○○等人另觸犯均係犯水
    利法第九十二條之一第一項中段之在行水區內擅採砂石罪嫌等情，惟查被告等人
    擅採砂石地區，位於河川區域，河川行水區外，有經濟部水利處第七河川局八十
    九年六月十二日八九水利七管字第０八九０二０一五九四號函在卷可稽，本件既
    非在行水區採砂石，自不成上開水利法第九十二條之一第一項中段之罪，惟公訴
    人認此部份與前開竊盜罪及準強暴罪間有牽連犯之裁判上一罪關係，自毋庸另為
    無罪之諭知。
五、檢察官併辦意旨另以：（一）被告辰○○於八十八年二月十八日十五時許，在台
    北縣土城市○○路○段一二九巷，竊取上開寅○○所有車牌ＮＧ－七七０號大貨
    車，認被告辰○○涉觸犯刑法第三百二十條第一項竊盜罪嫌（台灣高雄地方法院
    檢察署八十八年度偵字第一一六八四號）；（二）被告辰○○於八十九年七月十
    三日凌晨二時許，竊取卯○○所有引擎四三０三號之挖土機一輛，認被告辰○○
    涉觸犯刑法三百二十條第一項竊盜罪嫌（台灣苗栗地方法院檢察署九十年度偵字
    第八一九號）。惟查本件被告辰○○觸犯刑法第三百三十條第一項加重準強盜罪
    與竊盜罪之構成要件不同，不得成立連續犯，自無連續犯之裁判上一罪關係，本
    院不得併案審理，應由檢察官另行偵辦。
乙、被告壬○○部分：
  一、公訴意旨略以：被告壬○○於前揭時間地點，受丑○○及綽號阿明之人僱用，
      竊取砂石，涉觸犯水利法第九十二條之一第一項中段知在行水區內擅採砂石罪
      及刑法第三百二十條第一項竊盜罪嫌等情。
  二、按犯罪事實應依證據認定之，無證據不得推定其犯罪事實，如未能發現相當證
      據，或證據不足以證明，自不能以推測或擬制之方法，以為裁判基礎，最高法
      院四十年台上字第八六號判例足資參照。又不能証明被告犯罪，應諭知無罪之
      判決，刑事訴訟法第三百零一條第一項定有明文。
  三、公訴人認被告壬○○涉犯前開罪嫌，無非以被告壬○○所辯當時在河川地未不
      詳之自小客車補胎，不符常情，且證人即果農證稱丙○○看見被告壬○○與丑
      ○○前來挖路樁，可見其與丑○○認識，又於丑○○僱人盜採砂石時在場，為
      其主要依據。
  四、訊問被告壬○○否認上開犯行，辯稱當時我去補車胎，並未盜採砂石等情。經
      查，被告壬○○自警察詢問至檢察官及本院訊問均否認載運砂石，辯稱為人補
      車胎等情，其辯稱一貫，並供稱看到現場有一台怪手正在挖砂石，裝運至一台
      砂石車上（警卷第二頁），並未否認其所見情形，與一般犯人否認一切之情形
      不同，而被告丑○○、乙○○、午○○、辰○○、巳○○、丑○○於警察詢問
      時均供稱不認識被告壬○○，被告壬○○於產業道路旁椰子園被查獲，並無積
      極證據足認被告壬○○盜採砂石，另證人庚○○於本院證稱曾叫人找被告壬○○補胎等情，證人癸○○亦證稱被告壬○○當天為人補胎後，載被告壬○○至
      現場等情，與被告壬○○所供大致相符，堪以採信，證人丙○○於本院審理時
      亦證稱並非被告壬○○在產業道路破壞水泥樁等情，不能証明被告壬○○與丑
      ○○相識，足認被告壬○○當天並未盜採砂石，此外複查無其他任何積極證據
      ，足認被告壬○○有何犯行，應諭知被告坤聰無罪之判決。
丙、被告巳○○部分：
  一、公訴意旨另以：巳○○（於八十四年間因詐欺案件，經法院判處有期徒刑一年
      確定，於八十五年十月三日執行完畢）則基於幫助盜採之犯意，受僱於綽號「
      阿明」之人，於彼等犯行為遭查獲時，出面頂替犯罪，認被告巳○○觸犯刑法
      第三百二十條第一項竊盜罪之幫助犯等情。經查被告巳○○自白承認欲頂替犯
      人等情，應係觸犯刑法第一百六十四條第二項之頂替罪，公訴人認其觸犯幫助
      竊盜罪尚有未洽，然該頂替罪不處罰未遂犯，被告巳○○於警察詢問時即坦白
      承認，有警訊筆錄可稽，其頂替尚未既遂，依上開說明，自應為無罪之諭知。
據上論斷，應依刑事訴訟法第三百零一條第一項、第二百九十九條第一項前段、第三
百條，刑法第二十八條、第三百二十一條第一項第四款、第一百三十五條第一項、第
三百二十九條、第三百三十條第一項、第三十八條第一項第二款，罰金罰鍰提高標準
條例第一條前段，判決如主文。
中      華      民      國      九十      年      四    月    二十七    日
                                臺灣高雄地方法院刑事第三庭
                                    法  官    宋明中
右正本證明與原本無異。
如不服本判決，應於判決送達後十日內，向本院提出上訴狀。
                                    書記官    林介欽
中      華      民      國      九十      年      四    月    三十      日
附錄本判決論罪之法條：
刑法第三百二十條第一項
意圖為自己不法之所有或第三人不法之所有，而竊取他人之動產者，為竊盜罪，
處五年以下有期徒刑、拘役或五百元以下罰金。


司法院資訊處製作；財團法人民間司法改革基金會備份。
